ACORDAO-COMPLETO-2494703

ACÓRDÃO 1880/2021 ATA 29/2021 - PLENÁRIO

VISTOS, relatados e discutidos estes autos de denúncia a respeito de possíveis irregularidades relacionadas ao Pregão Eletrônico 9/2021, realizado para locação de estrutura para montagem de ambulatório provisório para tratamento de pacientes com sintomas gripais,
ACORDAM os Ministros do Tribunal de Contas da União, reunidos em sessão Plenária, ante as razões expostas pelo relator, em:
9.1. com fulcro no art. 276, § 1º, do RITCU, referendar, até o pronunciamento deste Tribunal a respeito do mérito da representação, a medida cautelar adotada pelo Ministro Benjamin Zymler por meio do despacho contido na peça 14 destes autos; e
9.2. retornar os presentes autos à Secretaria de Controle Externo da Saúde para adoção das providências cabíveis e prosseguimento do feito.

Denúncia a respeito de possíveis irregularidades ocorridas em pregão eletrônico realizado para locação de estrutura para montagem de ambulatório provisório para tratamento de pacientes com sintomas gripais.

Prefeitura Municipal de Brejo - MA.

3. Interessado:
3.1. Interessado: Identidade preservada (art. 55, caput, da Lei n. 8.443/1992)

13.1. Ministros presentes: Ana Arraes (Presidente), Walton Alencar Rodrigues, Benjamin Zymler (Relator), Aroldo Cedraz, Raimundo Carreiro, Bruno Dantas, Vital do Rêgo e Jorge Oliveira.
13.2. Ministro-Substituto convocado: Marcos Bemquerer Costa.
13.3. Ministros-Substitutos presentes: Augusto Sherman Cavalcanti, André Luís de Carvalho e Weder de Oliveira.

BENJAMIN ZYMLER

Cuidam os autos de denúncia a respeito de possíveis irregularidades ocorridas no Município de Brejo - MA, relacionadas ao Pregão Eletrônico 9/2021 realizado para locação de estrutura para montagem de ambulatório provisório para tratamento de pacientes com sintomas gripais, cujo valor adjudicado foi de R$ 410.040,00. Segundo o denunciante, houve desclassificação imotivada da proposta de menor valor e direcionamento da licitação.
2.	A unidade técnica assim se manifestou:
	"EXAME DE ADMISSIBILIDADE
Inicialmente, entende-se que a denúncia preenche os requisitos de admissibilidade constantes no art. 235 do Regimento Interno do TCU, haja vista a matéria ser de competência do Tribunal, referir-se a responsável sujeito a sua jurisdição, estar redigida em linguagem clara e objetiva, conter nome legível, qualificação e endereço do denunciante, bem como encontrar-se acompanhada do indício concernente à irregularidade ou ilegalidade denunciada.
No que se refere à origem do recurso, de forma a delimitar a competência desta Corte de Contas, o instrumento convocatório se limitou a indicar que as despesas decorrentes da licitação correriam à conta do orçamento do Fundo Municipal de Saúde (peça 2, p. 12) . Quanto ao tema, cabe trazer o trecho do voto condutor do Acórdão 2942/2013-TCU-Plenário, da relatoria do Ministro Benjamin Zymler:
37. Outrossim, não cabe falar em eventual conflito de competência entre as diferentes jurisdições de controle - federal, estadual e municipal - em razão da impossibilidade de se diferenciar a origem dos recursos referentes ao SUS. Isso porque, como bem colocado pela unidade técnica (...) , em situações da espécie, os órgãos de controle federal e locais devem atuar de forma complementar e concomitante (...) 
	Além disso, qualquer cidadão, partido político, associação ou sindicato possui legitimidade para denunciar irregularidades ou ilegalidades perante o Tribunal, consoante disposto no art. 234 do RI/TCU.
	Ainda, conforme dispõe o art. 103, § 1º, in fine, da Resolução - TCU 259/2014, verifica-se a existência do interesse público no trato da suposta ilegalidade, pois o possível direcionamento relatado na licitação e a eventual desclassificação injustificada da proposta de menor valor poderia, em tese, causar prejuízo ao erário. 
	Dessa forma, a denúncia poderá ser apurada em caráter sigiloso, para fins de comprovar a sua procedência, nos termos do art. 234, § 2º, do Regimento Interno do TCU.
EXAME TÉCNICO
O denunciante alega que houve fraude à licitação com nítido direcionamento do certame, uma vez que a empresa que ofereceu preço quase 100 mil reais menor que o valor adjudicado foi excluída do certame por um erro formal, qual seja, não anexou no portal proposta inicial assinada digitalmente. Por outro lado, a empresa declarada vencedora teria descumprido diversas cláusulas do edital, a saber: a proposta não continha marca dos itens, validade, prazo de entrega e declarações, informações essas expressamente solicitadas pelo edital; o atestado de capacidade técnica apresentava objeto distinto do licitado; não foram apresentadas todas as alterações do requerimento empresarial ou a alteração consolidada; a  declaração de conhecimento do edital não apresentou as informações do contador, conforme solicitado pelo edital; o balanço patrimonial estava sem registro na Junta Comercial, dentre outras (peça 1, p. 1) . 
Também afirma o denunciante que as estruturas alocadas já estavam montadas anteriormente à realização da licitação, consoante fotos de divulgações publicadas em redes sociais com datas anteriores ao certame (peças 6 e 7) , uma vez que a empresa contratada já realiza a publicidade das ações da prefeitura e sabia que seria declarada vencedora, tanto que sequer chegou a dar lances no pregão (peça 1, p. 2) . 
Ademais, o denunciante junta aos autos o edital do pregão (peça 2) , a ata do certame (peça 3) , o atestado de capacidade técnica (peça 4) , o balanço patrimonial (peça 5) e a proposta de preços da empresa vencedora (peça 8) .
Consoante o art. 276 do Regimento Interno/TCU, o Relator poderá, em caso de urgência, de fundado receio de grave lesão ao Erário, ao interesse público, ou de risco de ineficácia da decisão de mérito, de ofício ou mediante provocação, adotar medida cautelar, determinando a suspensão do procedimento impugnado, até que o Tribunal julgue o mérito da questão. Tal providência deverá ser adotada quando presentes os pressupostos do fumus boni iuris e do periculum in mora.
Em análise perfunctória dos autos, verifica-se que estão presentes os pressupostos acima mencionados.
Com efeito, os elementos trazidos aos autos apontam para um possível direcionamento da licitação para a empresa Ricardo F dos Santos Neto ME, tendo em vista diversos indícios.
A empresa G M Feitosa Eirelli apresentou proposta de preços para os seis itens licitados que somava R$ 27.400,00, o que representaria no contrato de locação por 12 meses o montante de R$ 328.800,00, R$ 81.240,00 a menos ou aproximadamente 20% mais barato que o valor contratado, que foi de R$ 410.040,00. Os preços apresentados pela licitante vencedora foram todos muito próximos dos valores de referência do edital, e não houve competitividade no certame, tendo sido desclassificadas a licitante de menor proposta e a terceira licitante, cujos valores foram muito acima dos demais (peça 3) . 
A desclassificação da licitante que apresentou proposta de menor valor ocorreu apenas com base no item 6.10 do edital (peça 3, p. 6) , cujo teor é (peça 2, p. 28) :
6.10. As licitantes arcarão com todos os custos decorrentes da obtenção e apresentação dos documentos para habilitação, a proposta de preços inicial e os documentos de habilitação deverão ser anexados concomitante ao registro da proposta no sistema, as declarações e proposta inicial deverão ser assinadas digitalmente através de assinatura digital, para conferir aos mesmos autenticidade e integridade.
Segundo o denunciante, a desclassificação se deu por ausência de assinatura digital na proposta inicial, fato que não apresenta gravidade suficiente para afastar a licitante com proposta de menor valor. Por outro lado, diante do recurso apresentado pela G M Feitosa Eirelli, a justificativa enunciada pelo pregoeiro não enfrenta pontualmente os questionamentos levantados quanto aos requisitos supostamente não atendidos pela empresa vencedora, apenas afirmando que foram cumpridas todas as exigências editalícias e dispensando as assinaturas da declaração de capacidade técnica (peça 3, p. 6) . Assim, aparentemente não houve o mesmo rigor formal na análise dos documentos da licitante vencedora, fato que deve ser verificado, solicitando-se esclarecimentos e documentos ao gestor.
Ademais, assiste razão ao denunciante ao afirmar que o atestado de capacidade técnica apresentado pelo licitante vencedor possuiria objeto distinto do licitado. Nesse sentido, o documento (peça 4) se limita a informar que a empresa realiza eventos desde 2009. A realização de eventos não implica, necessariamente, na montagem de estruturas.
Além disso, há indícios de que a estrutura que compõe o objeto do pregão já estava montada cerca de um mês antes da licitação, haja vista a divulgação efetivada no site da prefeitura na data de 23 de março, e em um site da imprensa local no dia 14 de março, consoante fotos juntadas pelo denunciante (peças 6 e 7) . Essas divulgações foram efetivamente postadas nas referidas datas, tendo sido confirmadas mediante consultas às redes sociais da prefeitura e do canal de mídia local, na internet (https://www.facebook.com/debrejo.prefeitura.3/posts/465177938252950 e https://www.facebook.com/Radioweblatinoshowoficiall/videos/1153623368432632.
Assim, os indícios de direcionamento ao certame e de desclassificação injustificada da proposta de menor valor caracterizam o instituto do fumus boni iuris e devem ser analisados com maior profundidade por esta unidade técnica, em vista da real possibilidade de ter havido distorções e prejuízo na contratação realizada pelo Município de Brejo-MA.
No que tange ao objeto do contrato, destaca-se que a estrutura alugada se destina à montagem de ambulatório provisório para tratamento de pacientes com sintomas gripais, possivelmente em decorrência da crise sanitária vivida mundialmente em função da pandemia da Covid-19. Portanto, considera-se que a suspensão cautelar do contrato poderia desativar pontos de atendimento à população de Brejo e trazer eventuais prejuízos à saúde pública, estando configurado o periculum in mora ao reverso. 
Por outro lado, há a probabilidade de que o contrato se encontre no início da vigência, haja vista a data de abertura do certame (30/4/2021 - peças 2-3) , e a retenção cautelar de parte dos valores ainda não pagos, em montante de cerca de 20% do total, não impedirá a execução do seu objeto até a decisão de mérito. Logo, determinar cautelarmente ao município que retenha os valores considerados como sobrepreço, mostra-se medida eficaz para resguardar o erário de eventuais prejuízos, até que o Tribunal possa analisar mais detidamente o processo, nos termos do art. 276, caput, do Regimento Interno do TCU. 
Tomando-se como referência o montante da proposta de menor valor que foi apresentada no certame, a diferença para o valor contratado é de R$ 81.240,00. Em relação a essa quantia se proporá a retenção cautelar, inaudita altera pars, para que o Tribunal possa verificar as demais informações dos autos e deliberar quanto ao mérito. Ademais, caberá realizar diligência, bem como a oitiva da prefeitura e da empresa contratada, a fim de que se manifestem quanto às possíveis irregularidades apontadas.
CONCLUSÃO
O documento constante da peça 1 deve ser conhecido como denúncia, por preencher os requisitos previstos nos arts. 234 e 235 do Regimento Interno/TCU, c/c o art. 113, §1º, da Lei 8.666/1993 e no art. 103, § 1º, da Resolução - TCU 259/2014. 
A denúncia trata de possíveis irregularidades ocorridas no Município de Brejo - MA, relacionadas à locação de estrutura para montagem de ambulatório provisório para o tratamento de pacientes com sintomas gripais, cujo valor adjudicado foi de R$ 410.040,00 e apresentou provável sobrepreço de R$ 81.240,00. Apesar da baixa materialidade e do montante não atingir o valor mínimo para instauração de TCE, há fortes indícios de irregularidade e probabilidade de que os recursos despendidos sejam de origem federal.
Estando presentes os requisitos do fumus boni iuris e do periculum in mora ao reverso, no que tange à necessidade de se preservar a execução do objeto contratual, mas tendo em vista o periculum in mora de que o prejuízo ao erário se materialize caso não haja atuação imediata, propõe-se seja adotada medida cautelar, inaudita altera pars, no sentido de determinar ao Município de Brejo - MA que retenha, dos valores ainda não pagos, a quantia de R$ 81.240,00, até que o Tribunal se manifeste quanto ao mérito do processo (parágrafos 10-21) .
A cautelar ora proposta deve ser adotada sem a oitiva prévia do responsável, prevista no art. 276, § 2º, do Regimento Interno/TCU, tendo em vista os fortes indícios de irregularidades verificados e a possibilidade de que o os valores despendidos posteriormente não possam ser recuperados (parágrafo 20-21) .
Diante dos fatos apurados, para melhor análise do mérito da presente representação, faz-se necessária, ainda, a adoção das seguintes medidas preliminares: diligência ao Município de Brejo - MA para que encaminhe esclarecimentos e cópias dos documentos necessários à análise do caso, e oitiva do mencionado município e da empresa contratada, para que se manifestem acerca das possíveis irregularidades identificadas (parágrafo 21) . 
PROPOSTA DE ENCAMINHAMENTO
Ante todo o exposto, submetem-se os autos à consideração superior, propondo:
1.1. conhecer da presente denúncia, satisfeitos os requisitos de admissibilidade previstos nos arts. 234 e 235 do Regimento Interno deste Tribunal, c/c o art. 113, §1º, da Lei 8.666/1993 e no art. 103, §1º, da Resolução - TCU 259/2014;
1.2. determinar, de ofício, cautelarmente, nos termos do art. 276, caput, do Regimento Interno/TCU, à Prefeitura Municipal de Brejo - MA que, no âmbito do contrato decorrente do Pregão Eletrônico 9/2021, firmado com a empresa Ricardo F dos Santos Neto ME, para locação de estrutura para montagem de ambulatório provisório para tratamento de pacientes com sintomas gripais, retenha, dos valores ainda não pagos, o montante de R$ 81.240,00, até que o Tribunal se manifeste quanto ao mérito do processo (parágrafos 10-21) ;
1.3. 	determinar, nos termos do art. 276, § 3º, do Regimento Interno/TCU, a oitiva da Prefeitura Municipal de Brejo - MA, para, no prazo de 15 dias, manifestar-se sobre os fatos apontados na presente denúncia, especialmente quanto aos itens abaixo descritos, alertando-a quanto à possibilidade de o Tribunal vir a assinar prazo para que haja a adequação dos preços praticados aos valores de mercado:
		a) motivação detalhada para a inabilitação da empresa G M Feitosa Eirelli;
		b) ausência, diante do recurso apresentado pela empresa G M Feitosa Eirelli, de resposta pontual acerca dos questionamentos levantados quanto aos requisitos não atendidos pela empresa vencedora, apenas afirmando que foram cumpridas todas as exigências editalícias;
		c) motivo pelo qual houve a aceitação de atestado de capacidade técnica apresentado pela empresa vencedora cujo objeto se mostra distinto do instrumento convocatório;
		d) 	esclarecimentos quanto à divulgação realizada pela prefeitura na data de 23 de março de 2021, da estrutura montada para atender pacientes com sintomas de Covid-19, próximo ao Hospital Municipal, a qual possui objeto similar ao do Pregão Eletrônico 9/2021, cujo edital foi aberto em 30 de abril de 2021;
1.4. determinar, nos termos do art. 250, inciso V, do Regimento Interno/TCU, a oitiva da empresa Ricardo F dos Santos Neto ME para, no prazo de 15 dias, querendo, manifestar-se sobre os fatos apontados na presente denúncia, alertando-a quanto à possibilidade de o Tribunal vir a assinar prazo para que haja a adequação dos preços praticados aos valores de mercado;
1.5. realizar diligência, com fundamento no art. 157 do RI/TCU, à Prefeitura Municipal de Brejo - MA, para que, no prazo de 15 dias, sejam encaminhados os seguintes documentos:
	a) cópia integral do processo de planejamento da contratação e de licitação referente ao Pregão Eletrônico 9/2021, bem como do contrato assinado;
	b) cópia dos documentos de empenho, liquidação e pagamento relativos ao contrato que decorreu do Pregão Eletrônico 9/2021;
	c) nome completo, CPF, período no cargo e endereço do pregoeiro e titular da secretaria municipal de saúde no período em que ocorreu a licitação objeto da presente denúncia;
1.6. encaminhar cópia das peças 2-8 e 11, assim como da presente instrução à Prefeitura Municipal de Brejo - MA e à empresa Ricardo F dos Santos Neto ME, a fim de subsidiar as manifestações a serem requeridas;
1.7. encaminhar cópia da decisão que vier a ser adotada nestes autos ao denunciante, à Prefeitura Municipal de Brejo - MA e à empresa Ricardo F dos Santos Neto ME."
3.	Por meio de despacho exarado em 28/7/2021, foi concedida medida cautelar para determinar à "Prefeitura Municipal de Brejo - MA que, no âmbito do contrato decorrente do Pregão Eletrônico 9/2021, firmado com a empresa Ricardo F dos Santos Neto ME, para locação de estrutura para montagem de ambulatório provisório para tratamento de pacientes com sintomas gripais, retenha, dos valores ainda não pagos, o montante de R$ 81.240,00, até que o Tribunal se manifeste quanto ao mérito do processo".
	É o relatório.

não há.

Não atuou.

DENÚNCIA. PREGÃO REALIZADO PARA LOCAÇÃO DE ESTRUTURA PARA MONTAGEM DE AMBULATÓRIO PROVISÓRIO PARA TRATAMENTO DE PACIENTES COM SINTOMAS GRIPAIS. INDEVIDA DESCLASSIFICAÇÃO DE LICITANTE. PRESENÇA DOS PRESSUPOSTOS PARA A CONCESSÃO DE MEDIDA CAUTELAR. CONHECIMENTO. REFERENDO À SUSPENSÃO DEFERIDA PELO MINISTRO-RELATOR.

DENÚNCIA (DEN)

Secretaria de Controle Externo da Saúde (SecexSaude).

Cuidam os autos de denúncia a respeito de possíveis irregularidades ocorridas no Município de Brejo/MA, relacionadas ao Pregão Eletrônico 9/2021, realizado para locação de estrutura para montagem de ambulatório provisório para tratamento de pacientes com sintomas gripais.
A empresa Ricardo F. dos Santos Neto ME foi considerada vencedora do certame, ocorrendo a adjudicação pelo valor de R$ 410.040,00.
Os recursos da contratação são do Fundo Municipal de Saúde, caracterizando a competência desta Corte de Contas, nos termos do exposto no voto condutor do Acórdão 2942/2013-TCU-Plenário:
	"não cabe falar em eventual conflito de competência entre as diferentes jurisdições de controle - federal, estadual e municipal - em razão da impossibilidade de se diferenciar a origem dos recursos referentes ao SUS. Isso porque, como bem colocado pela unidade técnica  (...) , em situações da espécie, os órgãos de controle federal e locais devem atuar de forma complementar e concomitante  (...) ".
O denunciante, em essência, alega que:
	a) a empresa que ofereceu proposta com menor valor - R$ 328.800,00 (R$ 81.240,00 a menos que o valor adjudicado) -, foi excluída do certame por um erro formal, qual seja, não anexou no portal proposta inicial assinada digitalmente;
	b) a empresa declarada vencedora teria descumprido diversas cláusulas do edital:
	- a  proposta não continha marca dos itens a serem fornecidos, validade e prazo de entrega; 
	- o atestado de capacidade técnica apresentava objeto distinto do licitado; 
	- a declaração de conhecimento do edital não apresentou as informações do contador;
	- o balanço patrimonial estava sem registro na Junta Comercial;
	c) as estruturas a serem fornecidas já estavam montadas anteriormente à realização da licitação. 
II
4.	Depois de conhecer preliminarmente da denúncia, observei que:
	"Com efeito, a desclassificação da licitante que apresentou proposta de menor valor ocorreu apenas com base no item 6.10 do edital (peças 2, p. 28, e 3, p. 6) : 
"6.10. As licitantes arcarão com todos os custos decorrentes da obtenção e apresentação dos documentos para habilitação, a proposta de preços inicial e os documentos de habilitação deverão ser anexados concomitante ao registro da proposta no sistema, as declarações e proposta inicial deverão ser assinadas digitalmente através de assinatura digital, para conferir aos mesmos autenticidade e integridade." (grifou-se) .
6.	Ou seja, a desclassificação teria ocorrido em razão da ausência de assinatura digital na proposta inicial.
7.	Como exposto pela unidade técnica, esse fato não apresenta gravidade suficiente para afastar a licitante com proposta de menor valor.
8.	Com efeito, o art. 17, inciso VI, do Decreto 10.024/2019 afirma que é dever do pregoeiro "sanear erros ou falhas que não alterem a substância das propostas, dos documentos de habilitação e sua validade jurídica". Portanto, com base nesse dispositivo, caberia ao pregoeiro solicitar que fosse realizada a assinatura digital dos documentos.
9.	Não é demais lembrar que o processo licitatório é pautado pelo formalismo moderado e pela busca da verdade material. Nesse sentido, apresento os enunciados de diversas deliberações deste Tribunal: 
"A mera existência de erro material ou de omissão na planilha de custos e de preços de licitante não enseja, necessariamente, a desclassificação antecipada da sua proposta, devendo a Administração promover diligência junto ao interessado para a correção das falhas, sem permitir, contudo, a alteração do valor global originalmente proposto." (Acórdão 830/2018-TCU-Plenário) .
"Falhas meramente formais, sanáveis durante o processo licitatório, não devem levar à desclassificação de licitante." (Acórdão 2872/2010-TCU-Plenário) .
"Falhas formais, sanáveis durante o processo licitatório, não devem levar à desclassificação da licitante. No curso de procedimentos licitatórios, a Administração Pública deve pautar-se pelo princípio do formalismo moderado, que prescreve a adoção de formas simples e suficientes para propiciar adequado grau de certeza, segurança e respeito aos direitos dos administrados, promovendo, assim, a prevalência do conteúdo sobre o formalismo extremo, respeitadas, ainda, as praxes essenciais à proteção das prerrogativas dos administrados." (Acórdão 357/2015-TCU-Plenário) .
"A mera existência de erro material ou de omissão na planilha de custos e de formação de preços da licitante não enseja, necessariamente, a desclassificação antecipada da sua proposta, devendo a Administração promover diligência junto ao interessado para a correção das falhas, sem permitir, contudo, a alteração do valor global originalmente proposto." (Acórdão 370/2020-TCU-Plenário) .
"A desclassificação de licitantes por conta de erro material na apresentação da proposta, fere os princípios da competitividade, proporcionalidade e razoabilidade, sendo medida de extremos rigor, que pode afastar do certame propostas mais vantajosas, com ofensa ao interesse público." (Acórdão 1734/2009-TCU-Plenário) .
10.	É aplicável também a disposição presente no art. 20 da Lei de Introdução às Normas do Direito Brasileiro, no sentido de que, nas esferas administrativa, controladora e judicial, não se decidirá com base em valores jurídicos abstratos sem que sejam consideradas as consequências práticas da decisão. No caso em tela, uma falha formal sem que seja concedida a possibilidade de ser sanada acarretaria significativos prejuízos (R$ 81.240,00) .
III
11.	Ademais, em análise preliminar, assiste razão ao denunciante ao afirmar que o atestado de capacidade técnica apresentado pelo licitante vencedor possuiria objeto distinto do licitado. 
12.	O edital assim exigia (peça 2, p. 5) :
	"Comprovação de aptidão no desempenho de atividade pertinente compatível em características com o objeto desta licitação, por intermédio da apresentação de Atestado (s) de Capacidade Técnica, fornecido (s) por pessoa jurídica de direito público ou privado. (Documento deverá ser apresentado com data de emissão não superior a 6 (seis) meses." (grifou-se) .
13.	Já o atestado apresentado pela empresa vencedora assim estabelecia (peça 4) :
	"Declaro para os devidos fins. e direito que a Empresa RICARDO F. DOS SANTOS NETO (BREJO SERVIÇOS) . Inscrita no CNPI. 08.958.558/0001-96, sediada à Tv. Da Industria s/nº - Centro, Brejo - MA, realiza eventos como: Carnaval, Festas Juninas e Aniversario da Cidade, entre outros, desde 2009."
14.	Ou seja, o documento limita-se a informar que a empresa realiza eventos desde 2009. Consoante apontado pela unidade técnica, "a realização de eventos não implica, necessariamente, na montagem de estruturas".
15.	Além disso, há indícios de que a estrutura que compõe o objeto do pregão já estava montada desde cerca de um mês antes da licitação, consoante as seguintes ponderações da unidade técnica:
	"[ocorreu] a divulgação efetivada no site da prefeitura na data de 23 de março, e em um site da imprensa local no dia 14 de março, consoante fotos juntadas pelo denunciante (peças 6 e 7) . Essas divulgações foram efetivamente postadas nas referidas datas, tendo sido confirmadas mediante consultas às redes sociais da prefeitura e do canal de mídia local, na internet (https://www.facebook.com/debrejo.prefeitura.3/posts/465177938252950 e https://www.facebook.com/Radioweblatinoshowoficiall/videos/1153623368432632".
IV
5.	Assim, constatei que os indícios de direcionamento ao certame e de desclassificação injustificada da proposta de menor valor caracterizavam a fumaça do bom direito. A situação avançada do procedimento de contratação caracterizava o perigo na demora (a adjudicação ocorreu em 3/5/2021 e, possivelmente, o contrato encontra-se no início de sua vigência) .
6.	Destaquei que a estrutura alugada se destina à montagem de ambulatório provisório para tratamento de pacientes com sintomas gripais, possivelmente em decorrência da crise decorrente da pandemia da Covid-19. Portanto, a suspensão cautelar da execução contratual poderia desativar pontos de atendimento à população e trazer eventuais prejuízos à saúde pública, estando configurado perigo na demora reverso.
7.	Logo, entendi que a medida mais adequada a ser tomada seria permitir a continuidade da execução contratual e reter cautelarmente a quantia que estaria sendo paga indevidamente (diferença entre a proposta vencedora e aquela da proposta aparentemente indevidamente excluída do certame) .
V
8.	Assim, em linha com a unidade técnica, concedi medida cautelar para resguardar os efeitos de ulterior decisão de mérito, nos seguintes termos:
	"b) determinar, de ofício, cautelarmente, nos termos do art. 276, caput, do Regimento Interno/TCU, à Prefeitura Municipal de Brejo - MA que, no âmbito do contrato decorrente do Pregão Eletrônico 9/2021, firmado com a empresa Ricardo F dos Santos Neto ME, para locação de estrutura para montagem de ambulatório provisório para tratamento de pacientes com sintomas gripais, retenha, dos valores ainda não pagos, o montante de R$ 81.240,00, até que o Tribunal se manifeste quanto ao mérito do processo;
	c) determinar, nos termos do art. 276, § 3º, do Regimento Interno/TCU, a oitiva da Prefeitura Municipal de Brejo - MA, para, no prazo de 15 dias, manifestar-se sobre os fatos apontados na presente denúncia, especialmente quanto aos itens abaixo descritos, alertando-a quanto à possibilidade de o Tribunal vir a assinar prazo para que haja a adequação dos preços praticados aos valores de mercado:
	- motivação detalhada para a inabilitação da empresa G M Feitosa Eirelli;
	- ausência, diante do recurso apresentado pela empresa G M Feitosa Eirelli, de resposta pontual acerca dos questionamentos levantados quanto aos requisitos não atendidos pela empresa vencedora, apenas afirmando que foram cumpridas todas as exigências editalícias;
	- motivo pelo qual houve a aceitação de atestado de capacidade técnica apresentado pela empresa vencedora cujo objeto se mostra distinto do instrumento convocatório;
	d) esclarecimentos quanto à divulgação realizada pela prefeitura na data de 23 de março de 2021, da estrutura montada para atender pacientes com sintomas de Covid-19, próximo ao Hospital Municipal, a qual possui objeto similar ao do Pregão Eletrônico 9/2021, cujo edital foi aberto em 30 de abril de 2021;
	e) determinar, nos termos do art. 250, inciso V, do Regimento Interno/TCU, a oitiva da empresa Ricardo F dos Santos Neto ME para, no prazo de 15 dias, querendo, manifestar-se sobre os fatos apontados na presente denúncia, alertando-a quanto à possibilidade de o Tribunal vir a assinar prazo para que haja a adequação dos preços praticados aos valores de mercado;"
20.	Ante o exposto, e com fundamento no art. 276, § 1º, do Regimento Interno do TCU, VOTO por que o Tribunal referende a medida cautelar concedida por este relator em 28/7/2021, adotando o acórdão que ora submeto à deliberação deste Plenário.
	
TCU, Sala das Sessões, em 4 de agosto de 2021.
BENJAMIN ZYMLER 
Relator